【裁判字號】    88,易,1317
【裁判日期】    890525
【裁判案由】    毀損
【裁判全文】
臺灣士林地方法院刑事判決                        八十八年度易字第一三一七號
    公  訴  人  臺灣士林地方法院檢察署檢察官
    被      告  乙○○
右列被告因毀損案件，經檢察官提起公訴（八十八年度偵字第一三一七號），本院判
決如左：
    主  文
乙○○無罪。
    理  由
一公訴意旨略以：乙○○為「定山式國際貿易有限公司」（以下簡稱定山式公司）負
  責人，緣定山式公司設於臺北市○○○路三十號十樓之一，與甲○○就該房地之所
  有權涉訟多年，經歷次更審，臺灣高等法院於民國八十七年十二月一日，以八十七
  年度上更(三)字第三○七號判決定山式公司應將該房地全部遷讓返還予甲○○，並宣
  告甲○○以新臺幣一百四十五萬元為定山式公司供擔保後，得假執行，甲○○遂向
  本院提供擔保，聲請假執行，由本院民事執行處以八十八年度執字第一四三五號受
  理在案，訂八十八年五月三日上午九時五十分許，前往上址執行點交，因乙○○並
  未到場，經執行法官當場請鎖匠撬開門鎖，就系爭房屋之現狀點交予甲○○後，甲
  ○○即更換新門鎖。詎乙○○不甘損失，竟基於毀損他人財物之犯意，在點交後之
  不詳時間，以快速粘膠擠入上址鐵門門鎖而破壞之，並以無法除去之黑色噴漆噴灑
  「本屋產權官司未確定」等字於二面牆壁上、「敬告（起訴書誤為敝舍）本屋產權
  官司未確定」等字於鐵門上，足以生損害於所有權人甲○○，因認被告涉犯刑法第
  三百五十四條毀損罪嫌云云。
二訊據被告訊據被告乙○○堅詞否認有何毀損之犯行，辯稱：伊並未破壞門鎖及噴漆
  ，且伊為證明該等噴漆並非無法除去，業將噴漆完全除去，況上址房屋為伊所有，
  鐵門為伊僱工安裝，受害人為定山式公司，並非告訴人云云。
三公訴人認被告涉有毀損之犯行，無非以告訴人之指訴、證人即鎖匠蔡鳳雪之證述、
  照片二幀、噴漆內容與民事訴訟進度一致等為主要論據。
四按犯罪事實應依證據認定之，無證據不得推定其犯罪事實，此為刑事訴訟法第一百
  五十四條所明定。次按事實之認定，應憑證據，如未能發現相當證據，或證據不足
  以證明，自不能以推測或擬制之方法，為裁判基礎（最高法院著有四十年臺上字第
  八六號判例參照）。至於告訴人之告訴，係以使被告受刑事訴追為目的，是其陳述
  是否與事實相符，仍應調查其他證據以資審認（最高法院五十二年度台上字第一三
  ○○號判例參照）。次按刑法第三百五十四條之毀損罪，以使所毀損之物失其全部
  或一部之效用為構成要件（最高法院四十七年臺非字第三四號判例參照），所謂「
  毀棄」即毀壞滅棄，使物之本體全部喪失其效用者，稱「損壞」即損傷破壞，致使
  物之本體喪失其效用者，稱「致令不堪用」係指除毀棄損壞物之本體外，以其他不
  損及原物形式之方法，使物之一部或全部喪失其效用者。
五經查：(一)被告於檢察官起訴後，竟於八十八年十月十六日、十七日前往上址，先將
  鐵門上之噴漆擦拭乾淨，復於同年月二十日上午九時許，再度攜帶口罩、鋼刷、梯
  子、松香油或香蕉油等物前往上址，擦拭牆壁上二行噴漆，直至是日下午五時二十
  分許始完全除去等情，業據被告供承不諱，並據證人李義全證述綦詳（均參見本院
  八十八年十一月五日訊問筆錄），衡諸常情，倘該等文字非被告所噴，何需將之除
  去？若被告係為證明噴漆可以除去，僅需擦拭部分文字即可生證明效果，何需耗費
  二日將污損部分完全除去？且觀諸噴漆之文字，其運筆走勢、神韻、筆法及字體態
  樣以肉眼觀察審視，與被告歷次所呈答辯狀內之筆跡俱屬相似，其中「屋」、「定
  」字之筆法特徵與一般人迥異，對照之下二者相似程度更為明顯；參以公訴人及告
  訴人均誤認上址鐵門上之二枚大字為「敝舍」，僅被告屢次於答辯狀內載為「敬告
  」二字，經本院詳加研判，該二字確為「敬告」，或因噴漆手法不佳、字體相連而
  使人乍看之下誤認為係「敝舍」二字，益證該等文字確係被告所噴；況被告與告訴
  人之間為該房地所有權涉訟近十年，噴漆文字所載內容，洽與被告及告訴人之間民
  事訴訟案件之進度相符，有臺灣高等法院八十四年度上更(二)字第四一五號、八十七
  年度上更(三)字第三○七號、最高法院八十九年度臺上字第五六七號民事判決、臺灣
  士林地方法院八十八年四月七日士院仁執莊字第一四三五號函等附卷可參。綜上，
  該等噴漆確係被告所為，應屬無疑。惟查，該等噴漆污損部分，業經被告完全除去
  ，此據本院勘驗屬實，並有照片十二幀附卷可佐，不需重新油漆或烤漆始能使用，
  則被告之噴漆行為，僅造成該鐵門及牆壁之美觀一時受損，並未致使上開鐵門及牆
  壁喪失全部或一部效用，其居住等效用亦無不堪用之情形，復未毀損任何外漆，揆
  諸前揭說明，與刑法第三百五十四條毀損罪構成要件有間，自難以該罪相繩。(二)另
  上址鐵門確實遭人以快速膠擠進，除非更新門鎖，別無他法可打開等情，業據證人
  即鎖匠蔡鳳雪證述無訛（參見偵查卷宗五九頁背面），並經檢察官履勘屬實（參見
  偵查卷宗八十八年九月十六日履勘筆錄），顯已毀損門鎖之效用。惟上開證據僅能
  證明門鎖確有遭人毀損之事實，無法證明乃被告所為，此部分復無如噴漆部分有文
  字之字體、內容、被告恢復原狀等間接證據可佐，且上址大樓八十八年五月間監視
  錄影帶內容已然消除，有南京樺廈管理委員會函足參，況監視器並未拍攝上址大門
  之情形。此外，復查無其他積極證據足認被告確有此部分犯行，揆諸前揭說明，尚
  難遽依告訴人之指訴或噴漆部分係被告所為，即認被告有此部分毀損門鎖之犯行。
  本件不能證明被告犯罪，依法應為無罪判決之諭知。
六又依社會秩序維護法第九十條第二款規定，未經他人許可，張貼、塗抹或畫刻於他
  人之交通工具、圍牆、房屋或其他建築物者，處新臺幣三千元以下罰鍰或申誡。被
  告之噴漆行為雖與刑法之毀損罪構成要件不合，然是否有違反社會秩序維護法之規
  定，宜另由警察機關為適法之處理。
據上論斷，應依刑事訴訟法第三百零一條第一項，判決如主文。
中        華        民        國    八十九    年    五    月    二十五  日
                                    臺灣士林地方法院刑事第四庭
                                            法  官  陳  玉  曆
右正本證明與原本無異。
如不服本判決，應於判決送達後十日內，向本院提出上訴狀。
                                            書記官  陳  鳳  嬌
中        華        民        國    八十九    年    五    月    二十六  日


司法院資訊處製作；財團法人民間司法改革基金會備份。
